【裁判字號】    98,訴,107
【裁判日期】    980831
【裁判案由】    損害賠償
【裁判全文】
臺灣桃園地方法院民事判決               98年度訴字第107號
原      告  乙○○
被      告  啟慶實業股份有限公司
法定代理人  劉嘉益即丙○○
訴訟代理人  朱子慶律師
複  代理人  李慧珠律師
            郭瑋萍律師
被      告  甲○○即陳基雄即一煌衛生工程行
上列當事人間請求損害賠償事件，原告就本院97年度訴字第788
號違反廢棄物清理法案件提起附帶民事訴訟（97年度附民字第10
6號），經本院刑事庭裁定移送前來，於民國98年8月11日言詞辯
論終結，本院判決如下：
    主  文
被告應連帶給付原告新台幣壹佰陸拾萬元，其中被告啟慶實業股
份有限公司自民國九十七年十二月二十五日起，被告甲○○即一
煌衛生工程行自民國九十八年一月五日起，均至清償日止，按年
息百分之五計算之利息。
原告其餘之訴駁回。
訴訟費用由被告連帶負擔百分之四十五，餘由原告負擔。
本判決第一項於原告以新台幣伍拾萬元供擔保後，得假執行。但
如被告啟慶實業股份有限公司以新台幣壹佰陸拾萬元為原告供擔
保後，免為假執行。
原告其餘假執行之聲請駁回。
    事實及理由
一、本件原告起訴主張：被告甲○○明知從事廢棄物清除、處理
    業務者，應向直轄市、縣（市）主管機關或中央主管機關委
    託之機關申請核發公民營廢棄物清除處理機構許可文件後，
    始得受託清除、處理廢棄物業務，竟未依規定領有廢棄物清
    除、處理許可文件，於民國96年11月15日某時，以清運一車
    銅污泥可獲得新台幣（下同）85,000元之代價，受被告啟慶
    實業股份有限公司（下稱啟慶公司）委託，清運其公司廢水
    處理設備桶槽內底部之銅污泥，被告甲○○駕駛其所有車牌
    號碼8G-9113 號自用小貨車，將銅污泥自被告啟慶公司運送
    至原告所共同承租之桃園縣蘆竹鄉山腳村6鄰70之1號空地上
    傾倒，而從事廢棄物貯存、清除、處理工作，致原告與其他
    共有人設於該空地上之漁塭內所養殖之魚類大量死亡，因遭
    原告當場發現，報警查獲，始悉上情。而原告甲○○已因違
    法傾倒銅污泥之犯行，經本院刑事庭以97年度訴字第788 號
    判決有罪，處有期徒刑1年4月確定在案。另被告啟慶公司明
    知被告甲○○無處理系爭銅污泥之能力，依然委託其處理，
    以致原告之財產權受有損害，被告啟慶公司對於被告甲○○
    之行為未盡監督責任，其應與被告甲○○共負本件損害賠償
    責任。又本件與原告共同承租前址空地之承租人陳貴麟、陳
    勇，渠等已將對被告等享有之損害賠償請求權讓與原告，此
    有讓與同意書附卷可按。是則，被告等應賠償原告養殖魚群
    死亡損失（魚種、數量、每尾價額等計算數值，詳見本院97
    年度審附民字第58號卷第3頁）計2,191,000元、農作物（雞
    鴨、竹筍）損失計990,000元、土地重整費用100,000元，土
    地無法使用（如種植農作物、租金等）損失計250,000 元，
    總計為3,531,000元（原告僅請求賠償3,530,000元），爰依
    侵權行為之法律關係，提起本件訴訟，並聲明：被告應給付
    原告3,530,000 元，及自刑事附帶民事起訴狀繕本送達之翌
    日起至清償日止，按年息5%計算之利息；願供擔保，請准為
    假執行之宣告。
二、被告啟慶公司則以：
  (一)本件原告係以被告甲○○承攬被告啟慶公司廢水處理設備桶
    槽內底部之銅污泥，致其前址空地上之漁塭內所養殖之魚類
    大量死亡，因認被告啟慶公司亦同負賠償責任云云。惟被告
    啟慶公司將系爭銅污泥委託被告甲○○處理，加害人為被告
    甲○○，其處理過程之違失與被告啟慶公司無涉，且被告啟
    慶公司並未因違反廢棄物清理法而被提起公訴，對於原告所
    受損害無庸負責，是原告對被告啟慶公司所提本件附帶民事
    訴訟，於法不合，此觀最高法院29年度附字第64號判例意旨
    至明。
  (二)原告固受有漁塭內所養殖之魚類死亡之損害，惟對於被告啟
    慶公司究有何加害行為、被告啟慶公司之行為與原告所受損
    害間有何因果關係、損害數額如何計算等侵權行為損害賠償
    要件，原告均未舉證，僅空言指摘，並不實在。退步而言，
    縱使本件傾倒銅污泥之行為可歸責被告啟慶公司，然被告啟
    慶公司已因桃園縣政府環境保護局命為限期改善，而於97年
    1 月20日前改善完成，並經該局於同年1 月21日派員實地勘
    查無虞，則被告啟慶公司既已回復原狀，原告之請求賠償即
    屬無據等語置辯，並聲明：駁回原告之訴；如受不利判決，
    願供擔保，請准宣告免為假執行
三、被告甲○○則以：其僅幫被告啟慶公司載運系爭銅污泥，被
    告啟慶公司應負大部分責任。縱要被告甲○○負責賠償，但
    其無力償付鉅額賠償金等語置辯，並聲明：駁回原告之訴。
四、本件原告起訴：被告啟慶公司96年11月15日某時，以清運一
    車銅污泥可獲得85,000元之代價，委託甲○○，清運其公司
    廢水處理設備桶槽內底部之銅污泥，被告甲○○即駕駛其所
    有車牌號碼8G-9113號自用小貨車，將銅污泥自被告啟慶公
    司運送至原告所共同承租之桃園縣蘆竹鄉山腳村6鄰70之1號
    空地上傾倒，而從事廢棄物貯存、清除、處理工作，致原告
    與其他共有人設於該空地上之漁塭內所養殖之魚類大量死亡
    ，因遭原告當場發現，報警查獲之情，為被告甲○○、所不
    爭執，原告此部分之主張堪信為真實。
五、原告又主張：被告啟慶公司明知被告甲○○無清理污泥之能
    力，竟仍委託被告甲○○清理系爭銅污泥，被告2人應共付
    損害賠償責任之情，為被告甲○○所不爭執，然為被告啟慶
    公司所否認。經查：
    (一)本件被告甲○○以個人名義經營永泰衛生工程行及一煌衛
      生工程行，其公開刊登廣告之處，係屬一般之電話簿，且
      於電話簿上公開刊登及名片上載明之內容，係為「水管、
      馬桶包通、污廢水處理、排水溝疏通清化糞池、洗水塔」
      等，自文義上觀之，難認被告已公開表彰其擁有廢棄物清
      除許可文件，又雖上開內容中含有「污廢水處理、廢水處
      理」等文句，惟以一般人通念觀之，均可知悉被告所得處
      理者，係屬一般家庭生活廢水，
    (二)被告啟慶公司所經營之業務，係屬印刷電路板廢棄物回收
      及清理，此據告訴代理人丙○○於台灣桃園地方法院檢察
      署97年度偵字第7168號偵查中陳稱明確（參見該案不起訴
      處分書），又被告啟慶公司亦領有甲級廢棄物清除許可證
      ，此有桃園縣政府廢棄物清除許可證在前揭偵查卷可稽，
      是可知被告啟慶公司所經營之業務，即為回收及處理有害
      事業廢棄物，是就處理廢棄物之相關法令規定，均應知之
      甚詳。且對被告甲○○是否有能力處理有害廢棄物，亦能
      輕易判斷。
    (三)之事業廢棄物，故於選擇清運廠商時，亦必知悉應選擇具
      有清除許可文件之合法廠商。惟證人陳素金於前揭偵查案
      件中證述，當時確有並未確實要求被告甲○○提出廢棄物
      清除許可證（參見前揭不起訴處分書）之情，可知被告啟
      慶公司明知被告甲○○並無處理系爭銅污泥之能力，故未
      要求被告甲○○提出廢棄物清除許可證，綜上所述，被告
      啟慶公司明知被告甲○○並無處理系爭銅污泥之能力，則
      被告甲○○將系爭銅污泥任意傾倒，應是被告啟慶公司所
      能預見，是對此損害之發生，被告啟慶公司縱無故意，亦
      有重大過失，自應與被告甲○○負共同賠償之責任。是被
      告啟慶公司此部分之抗辯顯不足採信。
六、按當事人已證明受有損害而不能證明其數額或證明顯有重大
    困難，法院應審酌一切情況，依所得心證定其數額。民事訴
    訟法第222 條第2 項定有明文。本件原告主張因被告之侵權
    行為致其養殖魚群死亡損失計2,191,000 元、農作物（雞鴨
    、竹筍）損失計990,000 元、土地重整費用100,000 元，土
    地無法使用（如種植農作物、租金等）損失計250,000 元，
    總計為3,531,000 元（原告僅請求賠償3,530,000 元）之情
    ，然為被告所否認。經查：原告提出之相片23幀、光碟2 片
    證明其受有損害，並出具顧客證明書、鄰長證明等文書證明
    其受損害數額。惟觀諸該等相片及光碟片，僅能證明原告受
    有損害，尚無法證明其受損害數額，至於顧客及鄰長證明，
    亦無法證明其實際損害之數額，是本院依被告所加之損害，
    參酌原告承租之面積、農作之項目等一切情形，依職權認定
    原告受有損害之金額為160 萬元。至於逾此部分之請求即屬
    無據。
七、綜上所述，原告基於侵權行為法律關係，請求判決被告應連
    帶給付160 萬元，及自起訴狀繕本送達翌日起至清償日止，
    按年息百分之五計算之利息，為有理由，應予准許。至於逾
    此部分之請求為無理由應予駁回。原告及被告啟慶公司均陳
    明願供擔保宣告或免予假執行，就原告勝訴部分，核無不符
    ，爰酌定相當金額准許之。至於敗訴部分，原告假執行之聲
    請即失所附麗，應併予駁回。
八、據上論結，本件原告之訴一部為有理由，一部為無理由，爰
    依民事訴訟法第85條第2項、第390條第2項、第392條第2項
    ，判決如主文。
中    華    民    國    98    年     8     月    31   日
                       民事第一庭法  官  吳爭奇
上為正本係照原本作成。
如對本判決上訴，須於判決送達後20日內向本院提出上訴狀。
中    華    民    國    98    年     9     月     1   日
                                 書記官  黃瓊儀

司法院資訊處製作；財團法人民間司法改革基金會備份。
